【裁判字號】    94,交訴,193
【裁判日期】    950316
【裁判案由】    業務過失傷害
【裁判全文】
臺灣高雄地方法院刑事判決             94年度交訴字第193號
公  訴  人  臺灣高雄地方法院檢察署檢察官
被      告  己○○
上列被告因業務過失傷害案件，經檢察官提起公訴（94年度偵字
第24025號），本院判決如下：
    主  文
己○○從事業務之人，過失傷害人之身體，處拘役伍拾日，如易
科罰金，以參佰元折算壹日。
被訴肇事致人傷害逃逸部分，無罪。
    事  實
一、己○○係八方通運有限公司營業遊覽大客車之司機，為從事
    駕駛業務之人，於民國94年10月2 日上午8 時40分許，駕駛
    車牌號碼XX-380號營業遊覽大客車搭載參加呂府喪禮之戊○○、丙○○○等人，沿高雄市旗津區○○○路由北往南方向
    行駛，行經該路與旗津海岸公園停車場出口處時，本應注意
    車前狀況，並隨時採取必要之安全措施，以避免危險之發生
    ，及應注意汽車行近行人穿越道前，應減速慢行，遇有行人
    穿越時，無論有無交通警察指揮或號誌指示，均應暫停讓行
    人先行通過，且依當時情形，並無不能注意之情事，竟疏未
    注意行人甲○○正沿旗津三路集中攤販市場處之斑馬線由東
    往西方向穿越該道路，己○○因避煞不及，其所駕駛之大客
    車左前保險桿因而撞擊甲○○之身體，致甲○○受有頭部挫
    傷之傷害。甲○○遭撞擊倒地後自行站立起來，並往集中攤
    販市場方向跑步離去，己○○見狀則與車上戊○○、丙○○○等人下車追往查看，詢問甲○○傷勢，嗣經甲○○父親將
    其抱起送醫後，己○○因急於載喪葬家屬至目的地，乃先行
    行駕駛前揭車輛離去現場，並於同日上午9 時許，己○○主
    動委由戊○○向警方報案而查獲。
    理  由
壹、有罪部分：
一、本件證人乙○○於警詢時之陳述，及證人甲○○、乙○○、
    戊○○、丙○○○於偵查中之證述，高雄市政府警察局鼓山
    分局道路交通事故現場圖、交通事故談話紀錄表、高雄市政
    府警察局鼓山分局受理各類案件紀錄表、高雄市立旗津醫院
    94年10月2 日診斷證明書等證據資料，均為被告以外之人於
    審判外之言詞或書面陳述，性質上為傳聞證據，惟當事人對
    其證據能力均不爭執，至言詞辯論終結前亦未聲明異議，本
    院審酌上開陳述或書面作成當時，並無顯不可信之情況，認
    以之作為證據應屬適當，故認均有證據能力。
二、被告己○○於上開時、地駕駛營業用大客車，撞及被害人甲○○，致甲○○受有頭部挫傷之傷害，業經被告於本院審理
    中業坦承不諱，核與被害人甲○○、證人乙○○、戊○○、
    丙○○○證述情節相符，並有高雄市政府警察局鼓山分局道
    路交通事故現場圖、交通事故談話紀錄表、高雄市政府警察
    局鼓山分局受理各類案件紀錄表、高雄市立旗津醫院94年10
    月2 日診斷證明書等資料附卷可稽，堪認被告之自白與事實
    相符。按汽車行駛時，駕駛人應注意車前狀況及兩車併行之
    間隔，並隨時採取必要之安全措施；又汽車行近行人穿越道
    前，應減速慢行，遇有行人穿越時，無論有無交通警察指揮
    或號誌指示，均應暫停讓行人先行通過，道路交通安全規則
    第94條第3 項、第103 條分別訂有明文。本件被告駕駛營業
    大客車，行經上開劃有斑馬線之行人穿越道，本應注意上開
    情事，而依當時天候雖有雨，但為白晝，道路平坦，視距良
    好，並無不能注意之情況，詎被告仍疏未注意，乃撞及適由
    該處經過、行走於斑馬線上之甲○○，致甲○○受有上開傷
    害，是被告之行為自有過失，且甲○○所受傷害與被告過失
    行為間具有相當因果關係甚明。本件事證明確，被告犯行，
    堪以認定，自應依法論科。
三、查被告係八方通運公司所僱用之司機，以駕駛該公司營業大
    客車為業，核其所為，係犯刑法第284 條第2 項之業務過失
    傷害罪。被告於肇事後委由戊○○向高雄市警察局勤務指揮
    中心報案，經勤務指揮中心通報高雄市政府警察局鼓山分局
    派警員黎萬盛前往處理，嗣由警員王振莫製作交通事故談話
    紀錄，被告主動向警方表明為肇事當事人而接受裁判，核與
    刑法第62條自首所定之要件相當，應依法減輕其刑。審酌被
    告駕駛營業用大客車，未能謹慎行駛，致肇事傷人，自有可
    責，惟其犯罪後已坦認犯行，態度良好，且其未有徒刑以上
    之不良前科紀錄，有臺灣高等法院被告前案紀錄表1 份附卷
    可查，而被害人所受傷害為頭部挫傷，傷勢非重，及被害人
    父母擔心被害人日後有後遺症，故不願與被告達成民事和解
    等一切情狀，量處被告如主文所示之刑，並諭知易科罰金之
    折算標準。
貳、無罪部分：
一、公訴意旨略以：被告己○○明知駕駛動力交通工具肇事致甲○○倒地受傷，竟仍搭載喪葬家屬至目的地，而未對甲○○
    採取救護或其他必要措施，即逕行駕駛前揭車輛逃逸離去。
    因認被告涉有刑法第185條之4之肇事逃逸罪嫌。
二、按「犯罪事實應依證據認定之，無證據不得認定犯罪事實」
    、「不能證明被告犯罪者，應諭知無罪之判決」，刑事訴訟
    法第154 條第2 項、第301 條第1 項分別定有明文。次按刑
    法第185 條之4 所定肇事逃逸罪之立法目的，旨在促使駕駛
    人於肇事後，能對被害人即時救護。其犯罪之成立，則須行
    為人主觀上具備逃逸之故意，客觀上有肇事致人死傷而逃逸
    之行為。故所謂「逃逸」者，應指行為人除有逃逸之故意外
    ，尚有逃逸不見蹤跡之意，最高法院94年度台上字第2152號
    判決意旨可供參照。被告於本院審理中雖坦承上開業務過失
    傷害之犯行，惟堅詞否認有何肇事逃逸之故意，辯稱：當天
    被害人倒地後馬上站起來就跑到攤販區裡面，我跟車上4 、
    5 個人追過去，要問被害人及家屬，但是找不到他的家屬，
    當時有一名中年人抱起被害人，我跟他說叫他先把被害人送
    到旗津醫院去檢查，等我送喪家的人去出殯後，我再回來處
    理，當時有很多人圍觀，後來喪家的人跟我說出殯有時間性
    ，已經離禮車很遠了，要我趕快載他們過去，所以才一時糊
    塗將車駛離現場，但我當時有請葬儀社的老闆娘戊○○打電
    話報案，一個多小時辦完事情後我們就到旗津分駐所處理這
    件事情，我沒有要逃逸的意思等語。經查：
（一）證人戊○○到庭證稱：當天被害人被撞跌倒後又馬上爬起
      來跑到旁邊賣東西的攤販蹲下來，我與司機、洪阿月3人
      下車追過去，追問是誰家的小孩，沒多久有1 名女子過來
      蹲下來在那名小孩對面跟他講話，但他們在說什麼我們沒
      有聽到，後來又有1 名中年男子將小孩抱起來，我們跟那
      名中年男子說附近有醫院，不管小孩有沒有怎麼樣，趕快
      帶小孩到醫院就診，因為我們要趕著去辦喪事，所以被告
      叫我報警，我跟派出所警員說，我們趕時間，等一下會回
      來處理等語。證人丙○○○證稱：當時我坐在後面的座位
      ，遊覽車突然煞車停下來，我與司機、戊○○及另外1 名
      年輕人就下車查看，該名小孩看見我們下車就跑到旁邊賣
      東西的攤販，我看該名小孩臉色發青，問他有沒有怎麼樣
      ，要不要送他去醫院，他都沒有說話，後來有1 名女子說
      要叫他媽媽來，因為當時趕時間辦理喪事，所以有叫戊○○打電話給派出所，我們車子就先開走了等語。該2 名證
      人經本院隔離訊問後，所證述情節均大致相符，與上開被
      告辯解亦無明顯歧異。衡以高雄市旗津區為高雄重點觀光
      地區，本件案發時間為94 年10 月2 日星期日上午時分，
      地點又在旗津區海岸公園出口及集中攤販市場交會處，旗
      津三路係旗津區○○○道，而當天雖有雨，但當有一定人
      潮遊客，應非空曠無人，此由證人戊○○、丙○○○之證
      述及告訴人本身亦係經由導遊引導遊覽該地，即可見一斑
      。於此場景下，被告駕駛大型遊覽車撞及被害人時，若未
      停車即逃逸離去，其難逃法網，應可概見，故其等證言當
      非虛構，且該2 名證人與被告並無親誼故舊關係，諒無曲
      意維護，自甘冒刑法偽證罪加身之可能，所言應堪憑信。
（二）被告下車查看被害人後，於駕車離去現場前，確有1 名中
      年男子抱起被害人送醫救治之情，亦經上開2 位證人證述
      明確外，並與告訴人即被害人甲○○及其母親乙○○陳稱
      是被害人父親李次郎抱起甲○○送醫救治等語互核相符。
      嗣被告雖即駕車離去，惟旋即央請戊○○向警方報案一節
      ，亦經戊○○結證無誤，並有高雄市政府警察局鼓山分局
      受理各類案件紀錄表附卷可稽。再觀該報案紀錄表載明報
      案時間為94年10月2 日上午9 時，距案發時間約20分鐘，
      而警員前往處理後，處理情形第3 點亦已載明「戊○○趕
      回旗津醫院與甲○○父母處理中」，時間為當天上午9 時
      40分，距事故發生時間約為1 小時；又卷附交通事故談話
      紀錄表記載被告於當日上午10時30分在旗津分駐所接受詢
      問，距事故發生時間約為1 時50分。由此足見被告肇事後
      應有下車查看被害人傷勢情形，並於見到被害人送醫後始
      離去現場，且事後又及時返回探視被害人並與被害人父母
      商談後續問題之處理，故其雖有肇事後離去現場之事實，
      然既無違刑法肇事逃逸罪使交通事故之被害人能及時獲得
      救助之立法意旨，且自始並無逃逸失其蹤跡之意思，是亦
      難認被告有逃逸之故意。
（三）告訴人乙○○雖於警詢時陳稱：被告肇事後並未停車，並
      將車往旗津三路往南駛離等語；甲○○亦於本院審理時證
      稱：我印象中當時肇事司機並沒有下車看我等語。然查：
      甲○○對事發經過另陳稱：「我當時是從斑馬線慢跑要到
      停車場，被告開得很快撞到我，被告緊急煞車撞到我，我
      飛起來約1 、2 公尺，我趕快要找我的家人要去醫院，所
      以我跑到旁邊的攤販蹲下來，我媽媽有聽見緊急煞車的聲
      音就跑過來，我爸爸也同時跑過來，我爸爸就抱起我去醫
      院，他們當時有沒有來看我，我印象中好像沒有，但當時
      我頭腦不清楚」、「（蹲多久？）不記得」、「（車子撞
      倒你後，遊覽車有沒有停下來？）不記得了」、「（當時
      是否有很多遊覽車？）不記得了」等語，顯見被告因突遭
      撞擊，頭部受傷，乃心急意亂，對事故發生情節未能詳細
      記憶，其證述自難遽予採信。另據乙○○於警詢時自陳：
      被告肇事當時我人係在（海岸公園）出口旁，因兒子甲○○被追撞倒地後，我急於將其抱起送醫，所以均未發現司
      機或有車上相關人員下車照料我們，也未至醫院等語，亦
      可略見告訴人乙○○因其兒子甲○○遭大客車撞及，心情
      緊張焦慮，為能盡快將甲○○送醫急救，故亦未能絕對肯
      定被告是否下車查看。準此以言，告訴人2 人上開證述，
      即難為被告不利之認定。
三、綜上各情，本院認被告肇事後確有下車查看被害人傷勢情形
    ，並於被害人甲○○經其父親抱起送醫後，始離去現場，自
    始並無逃逸之故意，是被告此部分犯行應屬不能證明，揆諸
    上開法律規定及判例意旨，自應為被告無罪之諭知。
據上論斷，應依刑事訴訟法第299 條第1 項前段、第301 條第1
項前段，刑法第284 條第2 項、第62條、第41條第1 項前段，罰
金罰鍰提高標準條例第1條前段、第2條，判決如主文。
本案經檢察官丁○○到庭執行職務。
中    華    民    國    95    年    3     月    16    日
                  鳳山刑事第2 庭
                          審判長法  官  邱明弘
                                法  官  廖建瑜
                                法  官  李嘉益
以上正本證明與原本無異。
如不服本判決，應於收受送達後10日內向本院提出上訴書狀。
中    華    民    國    95    年    3     月    16    日
                                書記官  呂怜勳
附錄本判決論罪科刑之法條全文。
中華民國刑法第284條第2項
從事業務之人，因業務上之過失傷害人者，處 1 年以下有期徒刑
、拘役或1 千元以下罰金，致重傷者，處3 年以下有期徒刑、拘
役或2 千元以下罰金。


司法院資訊處製作；財團法人民間司法改革基金會備份。
